【裁判字號】    97,訴,454
【裁判日期】    980203
【裁判案由】    強盜等
【裁判全文】
臺灣苗栗地方法院刑事判決               97年度訴字第454號
公  訴  人  臺灣苗栗地方法院檢察署檢察官
被      告  乙○○
選任辯護人  張智宏律師
上列被告因強盜等案件，經檢察官提起公訴（97年度偵字第1084
號），本院判決如下：
    主  文
乙○○犯結夥攜帶兇器強盜罪，處有期徒刑柒年陸月，又共同犯
毀損他人物品罪，處有期徒刑月。應執行有期徒刑柒年柒月。
    事  實
一、乙○○與丙○○（業已另行審結）係朋友關係，於民國96年
    12月15日20時許，其2 人在苗栗縣竹南鎮○○路夜市閒逛時
    ，乙○○向丙○○表示身上沒有錢，詢問其有何辦法，丙○○因得悉其高中學弟甲○○名下有1 棟房屋，認甲○○應具
    相當財力，乃與乙○○共同基於毀損及意圖為自己不法所有
    之犯意聯絡，尋思以製造假車禍之方式，強逼甲○○簽發高
    額本票交付，以取得對甲○○之本票債權，2 人便謀議先由
    丙○○擇日將甲○○約出，再由乙○○安排數人，於夜間12
    時至凌晨時，在苗栗縣造橋鄉臺13甲線外環道之北上車道，
    將甲○○駕駛之車牌號碼7162-HB 號自小客車攔下，逼甲○○簽下本票後，再由丙○○以有認識的朋友可幫忙解決問題
    為由，帶甲○○至乙○○處，由乙○○說服甲○○給付票款
    。商議既定，丙○○乃於96年12月19日下午聯繫甲○○，約
    定當晚由甲○○駕車載其前往苗栗縣苗栗市向朋友借錢，並
    於出發前以電話告知乙○○，請乙○○預先準備。嗣於同日
    22時30分許，甲○○果駕駛其所有之上開自小客車搭載丙○○前往苗栗市，並於96年12月20日凌晨0 時許返回苗栗縣頭
    份鎮途中，行經苗栗縣造橋鄉臺13甲線外環道約6 公里之北
    上車道處，由乙○○安排具有共同犯意聯絡之3 名不詳姓名
    成年男子，駕駛車牌號碼不詳之黑色自用小客車，突然自後
    方超越甲○○所駕車輛後緊急煞車，使甲○○煞車不及而自
    後追撞，致甲○○上開自小客車之前保險桿受損，足以生損
    害於甲○○。其後自該黑色自小客車下來2 名男子，其中1
    人並自腰部掏出客觀上可對人之生命、身體安全構成威脅，
    足堪為兇器使用之不明金屬製槍枝1 枝，分別將丙○○、甲○○強押上甲○○上開自小客車之駕駛座及後座，並由該名
    持槍之成年男子以手肘扣住甲○○之頸部，使用槍托毆打甲○○頭部數下，使甲○○受有頭部外傷、頂部多處挫擦傷血
    腫等傷害，且向甲○○恫稱：「如果沒簽本票，就要把你做
    掉」等語，以此強暴、脅迫方式至使甲○○不能抗拒，而簽
    下面額各新臺幣（下同）100 萬元之本票4 紙及車輛讓渡書
    1 紙，該名男子並要甲○○在3 天內交錢，不然等著看，其
    間丙○○均在旁配合演出。待3 名男子駕車離去後，丙○○
    旋對甲○○佯稱其有朋友可協助解決此事，遂帶同甲○○至
    桃園南崁地區找乙○○，並共赴桃園市區之紅茶店商談，乙○○即稱其可以幫忙調查，第2 天會給甲○○答案，並叫甲○○多少拿一點錢出來。惟甲○○感覺此事並不尋常，遂於
    96年12月20日下午即前往苗栗縣警察局竹南分局談文派出所
    報案，經警通知丙○○到場釐清案情，丙○○乃向警自首坦
    承上情。
二、案經甲○○訴由苗栗縣警察局竹南分局報請臺灣苗栗地方法
    院檢察署檢察官偵查起訴。
    理  由
壹、證據能力部分：
一、按被告以外之人於審判外之言詞或書面陳述，除法律有規定
    者外，不得作為證據，刑事訴訟法第159 條第1 項定有明文
    。又被告以外之人於審判外之陳述，雖不符刑事訴訟法第15
    9 條之1 至第159 條之4 之規定，然若當事人於審判程序中
    同意作為證據，法院審酌該言詞陳述或書面陳述作成時之情
    況，認為適當者，亦得為證據，當事人、代理人或辯護人於
    法院調查證據時，知有第159 條第1 項不得為證據之情形，
    而未於言詞辯論終結前聲明異議者，視為有前項之同意，同
    法第159 條之5 亦有明文。查告訴人甲○○於重光醫院之診
    斷證明書1 紙，雖係被告以外之人於審判外之書面陳述，惟
    當事人及辯護人未於言詞辯論終結前聲明異議，本院審酌該
    證明作成時之情況並無不當，其自有證據能力。
二、證人甲○○於檢察官偵查中經具結後所為之證述，並無顯有
    不可信之情況，且本院業於審判中賦予被告對之行使反對詰
    問之機會，依刑事訴訟法第159 條之1 第2 項之規定，自得
    為證據。
貳、實體部分：
一、訊據被告乙○○固坦承丙○○與甲○○曾於96年12月20日凌
    晨時，與伊在桃園市區之紅茶店見面，惟矢口否認參與加重
    強盜及毀損之犯行，辯稱：伊並未於96年12月15日20時許在
    苗栗縣竹南鎮○○路夜市，與丙○○商討以製造假車禍強逼
    甲○○簽立本票之事，至96年12月20日凌晨0 時，甲○○、
    丙○○遭遇之假車禍事件，實與伊無關，伊與丙○○、甲○○在桃園見面，僅係出於關心朋友之意，並非要為甲○○擺
    平此事，亦未要求甲○○拿錢出來云云。經查：
  (一)被告與丙○○曾於96年12月15日20時許，在苗栗縣竹南鎮○○路夜市，商討以假車禍之方式強逼甲○○簽立本票，並約
    定由丙○○將甲○○約出，後續則由被告負責處理，丙○○
    並於96年12月19日晚間通知被告其與甲○○已出發等情，據
    證人丙○○於本院審理時證述略以：「我認識乙○○約4 、
    5 年，於96年12月15日20時許，有和乙○○去苗栗縣竹南鎮
    ○○路夜市，那時乙○○說他身上沒有錢，說有沒有辦法弄
    點錢，我有跟他說我有個朋友有房子，我們2 個人就是在那
    裡討論要如何拿錢。是我提議製造假車禍向甲○○拿錢，當
    時沒有說到要拿多少錢，也沒說到事後如何分錢，但已經有
    確定要在本件案發之路段製造假車禍，乙○○說後面的事情
    他會處理，我就是負責演出，把人帶出來，當時有講到大約
    晚上12點左右要進行。我在96年12月19日約甲○○到苗栗市
    ，出發前有打電話給乙○○說我已經出發，乙○○說他知道
    了。」等語明確（見本院卷第214-228 頁）。查丙○○就其
    參與上開犯行部分，業於警詢時自首坦承（見偵卷第4-9 頁
    ），其並無設詞誣陷被告藉以脫罪之必要，且被告復於本院
    陳稱伊對丙○○很好，曾借錢給丙○○，伊與丙○○間只有
    借貸關係，並無恩怨等語（見本院卷第264 頁），然被告既
    無證據可資證明其與丙○○間確有借貸關係，且該借貸關係
    復為丙○○所否認（見本院卷第264 、215 頁），是尚難認
    證人丙○○有因上開借貸之金錢糾紛，而甘冒誣告或偽證罪
    責故為不實陳述之動機。而被告於96年11、12月間之經濟狀
    況，據其於本院陳稱：「我與表弟合資成立聯豐資產有限公
    司，資本額300 萬元，96年11、12月間公司只有籌備，還沒
    有開始賺錢，我沒有領公司薪水，在開這家公司之前，我是
    個體戶從事不動產買賣，當時平均每月收入3 、4 萬元，每
    月開銷2 、3 萬元，還要負擔租金，所以每月賺的錢不太夠
    支出，96年11、12月間沒有銀行戶頭，沒有什麼存款。」等
    語（見本院卷267-270 頁）。足認被告於本件案發時確有入
    不敷出之情形，益徵丙○○證稱因被告稱其身上沒錢，2 人
    始於竹南鎮○○路夜市商討本件作案計畫乙節應屬實情，其
    上開證述應堪採信。
  (二)又被告於案發前，已得知甲○○上開自小客車之特徵乙節，
    亦據證人丙○○於本院證稱：「在國泰路夜市時，我有把甲○○的車牌號碼及車子特徵告訴乙○○，當時也有到甲○○
    家看他開什麼車子，還有車牌、及車子的顏色，乙○○可以
    認出該部汽車。」等語（見本院卷第229 頁）；及證人甲○○於本院證稱：「車牌號碼7162-HB 號自小客車平常停在我
    家門口，96年間案發前乙○○曾來我家打麻將，乙○○有看
    過我家在哪裡、我家的樣子及我開的車子。」等語（見本院
    卷第247 、257 頁），及被告於本院自陳：「案發前有去過
    甲○○家中打麻將。」等語在卷（見本院卷第266 頁）。
  (三)又96年12月20日凌晨0 時許，甲○○駕駛上開自小客車發生
    事故之情形，經證人丙○○於本院證稱：「當時我們的車子
    開過去後，後面的車子就直接切入，我們的車子在行進中，
    對方是從左邊超車，就直接切入我們的正前方，我們開車時
    沒有不遵守規則或超車之情形，切到我們前方的車輛應該是
    故意要攔我們，車禍發生的時間差不多在凌晨，大概是我和
    乙○○商量好的時間，假車禍的模式跟乙○○約定的一樣，
    所以我認為是乙○○派來的人。」等語（見本院卷第225 、
    229-230 頁）；及證人甲○○於本院證稱：「在我們回頭份
    的路上，突然有一部車子靠進來，開到我們前面去，我煞車
    不及就追撞到該車。」等語（見本院卷第75、86頁），其2
    人就車禍經過之證述亦大致相符。
  (四)又於上開事故之後，甲○○即遭該車內不詳成年男子3 人，
    持不明槍枝1 枝，強逼其簽立本票及車輛讓渡書等情，業據
    甲○○於偵查中具結證稱：「他們一下車就拿槍出來，押我
    和丙○○上車，丙○○在駕駛座，我在後座，一直用槍托打
    我頭叫我簽本票，我被逼到只好簽了，我簽了4 百萬本票，
    車子讓渡給他們，當時我沒辦法抵抗，他們有槍我會怕」等
    語。復於本院審理時具結證稱：「回頭份的路上突然有一部
    車子靠進來追撞，丙○○下去說怎樣，對方就掏槍出來，然
    後強押我們到車上，強押我們簽本票，不簽就一直用槍托打
    頭部，所以我才簽。（問：你有看到那把槍嗎？）是黑色的
    槍。（問：當時在簽的時候是你坐在後座？）對。（問：另
    外兩個男的也坐後座？）一個坐副駕駛，一個在我旁邊，拿
    槍是在我旁邊那個。（問：所以後來丙○○坐在駕駛座他有
    開車嗎？）那時候是我開，下車之後就把我押到後面去，他
    押前座。（問：你當時有試圖反抗嗎？）被掐著打，他們有
    槍我會怕，沒有反抗。（問：所以你沒有反抗？）對，他一
    直叫我簽，我不簽，一直打，我也沒辦法，打完受不了才簽
    的。（問：你簽了幾份文件？）簽了4 張本票還有1 張車子
    讓渡書。（問：當時你有看到那隻槍的大小嗎？）差不多20
    公分。（問：在副駕駛座那位或是拿槍的那位，他們有沒有
    說你不簽的話我就要給你怎麼樣？）有，說如果沒有簽的話
    ，就要把我做掉。（問：那部車上總共有3 個人，1 個司機
    然後另外2 個下來到你們車上是嗎？）嗯，因為下車的不是
    司機，是後面下車的。（問：那個時候你有辦法去反抗拿槍
    敲你的人嗎？）沒有辦法，因為被扣住脖子，又有槍會害怕
    。（問：對方拿槍去打你的時候，你有辦法判斷那一把槍是
    真槍還是玩具槍嗎？）沒辦法。（問：你被攔下來的地方有
    沒有路燈？）沒有。（問：你第一眼看到對方拿槍的時候是
    在你車上駕駛座那邊嗎？）下車就掏出來了。（問：距離你
    多遠？）大概3 、4 公尺。（問：對方拿著槍是怎麼押你？
    ）就是這樣的距離用槍比著我，要我上車。（問：你跟丙○○上了你的車之後，對方過了多久拿那黑色的槍敲你的頭？
    ）就是說簽本票，我說不要簽，他就打了。（問：叫你簽本
    票，你不簽再打你，大概經過多久時間）沒有多久，大概1
    、2 分鐘。（問：敲你的頭那時，你感覺槍的材質是什麼？
    ）有點類似金屬。（問：你的生活經驗裡面判斷是金屬就對
    了？）對。（問：對方有沒有拉滑套？）好像有拉一下。（
    問：為什麼沒有在當天晚上對方離開之後就去報警？）丙○○說他認識朋友可以協調，他說先去桃園再講。」等語綦詳
    ，且有重光醫院診斷證明書1 紙（見偵卷第21頁）、車損照
    片2 張及行照影本1 紙（見偵卷第27- 28頁）附卷可佐。
  (五)則由上開事故發生之情形，係由對方車輛突然切入甲○○行
    車路徑之前方，致甲○○煞車不及因而追撞該車，且事故發
    生之時、地，恰與被告及丙○○於國泰路夜市事先商討之時
    、地相符，被告於事前亦已得知甲○○所駕車輛之特徵，另
    事故發生後，對方車中有2 人下車，即持不明槍枝毆打、壓
    制甲○○，甚至隨身攜帶空白本票強迫甲○○簽立，此實與
    一般偶發之交通事故迥然不同，而當屬以製造假車禍攔車之
    方式，為計畫性之犯案行為。且被告與丙○○既已就製造假
    車禍之計畫、時間、路段均已商討完成，丙○○更於出發前
    以電話告知被告，則本件假車禍之發生模式、時、地，均與
    其2 人商討之內容相同，則本件案發地點之不詳成年男子3
    人，自係依被告之策劃、指示，而為上開犯行甚明。
  (六)又關於甲○○簽立之本票及車輛讓渡書之內容，亦據甲○○
    於本院審理時具結證稱：「（問：你簽下的本票有4 張嗎？
    ）對，4 張。（問：你在本票上面寫什麼資料？）我的名字
    、地址、電話。（問：汽車讓渡書上面是怎麼寫的？）車牌
    號碼、地址、電話、我的名字。（問：讓渡書裡面的內容是
    寫說你要把車子以多少錢讓給他們嗎？）50萬。（意思是說
    他們要給你50萬？）沒有。（問：意思是說你車子已經賣給
    他們50萬了？）對。（問：所以他們也不用實際給你50萬元
    ？）對。（問：關於4 張本票簽立的日期，之前你在警察局
    那邊講說是簽4 張96年9 月10日到期的本票？）我記得是超
    過日期了，幾號忘記了。（問：本票的日期是填寫案發之前
    的日期是不是？）對。（問：你在上面是寫1 個日期還是2
    個日期？）就1 個年、月、日。（問：你有看清楚那個欄位
    上面寫的是開票的日期，還是說對方可以去領錢的日期？）
    我知道在下角。（問：你有確定上面是寫到期日嗎？還是寫
    發票日？）他叫我寫到期日。（問：你寫到期日三個字，然
    後幾年幾月幾日這樣子嗎？）沒有寫，我記得寫超過的日期
    。（問：你劃一下本票的格式？直式還是橫式的？日期在上
    面、下面？你是怎麼寫的？）我寫最右下方的欄位，是橫寫
    的，日期是96年12月，幾日忘記了，最上方那個欄位的日期
    我沒有填（當庭畫下本票格式，附於本院卷第124 頁）。（
    問：你有在本票上面按指印嗎？）有，每一紙按3 個，在名
    字、金額、日期都有。（問：車子讓渡書也有按指印？）有
    ，按在簽名、內容的地方。」等語明確。則依甲○○上開證
    述，可知其已在面額各為1 百萬元之本票4 張上簽名、捺印
    並填寫地址、電話及日期，且一般市面上販售之商業本票格
    式，均會有發票日及到期日之填載欄位，到期日之欄位係在
    本票中間偏上方，發票日之欄位則在本票最下方，此乃眾所
    周知之事，是甲○○既已在本票最右下方之欄位填寫日期，
    則該日期應係本票之發票日甚明。甲○○雖證稱其所書寫的
    是到期日，惟當時甲○○因行動受限，又遭人持槍脅迫及毆
    打頭部，是其當時應僅能依持槍男子之指示填載，而對於在
    本票上填載之欄位代表何意，應非能清楚認知，況甲○○亦
    未在其所書寫之日期前加註「到期日」3 字，是甲○○稱其
    填載到期日為96年12月某日等語，應係發票日之誤認，從而
    該本票已具備法定之必要填載事項，而已完成本票之發票行
    為甚明。又汽車讓渡書1 紙，亦據甲○○於其上填載車牌號
    碼、地址、電話、姓名，及表達將其所有之車輛讓渡與對方
    之意，是甲○○將上開本票4 紙及汽車讓渡書1 紙交予該名
    持槍之男子收執，自足使被告及乙○○等人取得400 萬元之
    本票債權及對甲○○所有汽車之交付請求權，而得財產上之
    不法利益，應堪認定。
  (七)又甲○○簽立上開本票及汽車讓渡書後，丙○○即以電話告
    知被告，並旋與甲○○北上桃園與被告商談，請被告協助調
    查此事等情，據證人丙○○於本院證稱略以：「車禍發生後
    我們有到桃園找乙○○，到桃園時有我、甲○○、乙○○，
    還有他朋友約2 人，不能確定劉季民有無在場，在逼我們簽
    本票的人離開後，我有馬上打電話給乙○○，說我剛好遇到
    車禍，被逼簽下支票，問他這件事要如何處理比較好，乙○○叫我先去桃園找他，到那裡之後他再跟我說清楚是什麼事
    情，到那邊後，我就跟他說是什麼情形，他說會替我問問看
    ，就是替我找有無這個人，然後再處理。我們是在紅茶店談
    的，是我和乙○○談，甲○○有說什麼我不大記得，乙○○
    說要去瞭解一下事情，看怎麼樣再跟我們聯絡。」等語（見
    本院卷第220-222 、230-232 頁）；及證人甲○○於本院證
    稱：「本案車禍發生後，丙○○說要帶我去找人，當天凌晨
    2 點左右有去找乙○○，我不記得證人劉季民有無在場，我
    跟丙○○都有跟乙○○講案發經過，我就說我沒有得罪人，
    以及對方是什麼車子，乙○○聽了之後，說明天再給我答案
    ，看是否可以查出對方是誰，乙○○還有問我本票之事，他
    有說我要加減拿一點出來，不可能完全沒有。在車禍發生後
    ，丙○○有先打電話給乙○○，我有說要報警，但是丙○○
    說先不要，先帶我去找朋友，我到桃園後有把發生假車禍、
    被人家打、簽本票之事完整告訴乙○○，乙○○沒有說可以
    幫我減少本票金額，但他說不可能完全沒有拿錢，要意思意
    思一下，可以幫我查查看，我有跟乙○○說，打我的那個人
    我好像有看過，但是乙○○跟丙○○都說不可能。」等語（
    見本院卷第247-249 、253-256 頁）。則本件犯行既由丙○○參與策劃，其在假車禍發生，甲○○遭人持槍強迫簽下本
    票及汽車讓渡書後，除說服甲○○不要報警外，乃立即打電
    話通知被告，帶同甲○○至桃園找被告協助調查，並由被告
    遊說甲○○拿一些錢出來解決，此益徵被告自始即知悉此犯
    罪計畫，並參與策劃安排甚明，苟非如此，丙○○如何確保
    其犯罪計畫不會因被告加入調查而曝光，又如何確保被告在
    知悉事發經過後，不會勸說甲○○報警處理。
  (八)被告雖辯稱丙○○只要在外面遇到糾紛，都會找伊幫忙解決
    ，伊在桃園時並未說第二天可以給甲○○答案，或要甲○○
    拿錢出來解決，在場之丁○○可資證明云云。惟查，證人丁○○於本院證稱：「我有在紅茶店見過甲○○、丙○○與乙○○談論被假車禍、簽本票之事，我只有聽到一點點，因為
    當時還有另外的朋友在場，我都在跟他聊天。」等語（見本
    院卷第235-239 頁），是證人丁○○既未聽取當時完整之談
    話內容，自難以其證言為有利於被告之認定，況依被告陳稱
    ：「我於80年左右曾在頭份之學校住過2 年，至82、83年之
    後就沒有在苗栗縣生活，我沒有認識一些混幫派的人，我認
    為我沒有辦法幫忙解決這件事情，因為他們在電話理說得顛
    顛倒倒，所以我就請他們上來桃園，因為他們有喝酒，講話
    顛顛倒倒，我也沒有叫他們去報案。」等語（見本院卷第
    263-266 頁）。則依被告所述，其與案發地點所在之苗栗縣
    並無深厚地緣關係，亦無黑道背景，自認無法協助甲○○解
    決此一事件，然其在凌晨1 、2 時許，忽接獲丙○○之來電
    告以事發經過，瞭解事態之嚴重性後，衡諸常情，應立即請
    丙○○2 人報警協助追緝兇嫌，然被告捨此不為，在認為自
    己無法解決此事，又得知丙○○2 人有喝酒之情況下，竟要
    求丙○○2 人在酒後長途駕車至桃園，而罔顧其2 人深夜之
    行車安全，此實與常情不符。此外，本件犯行自始即為丙○○參與策劃，其對於當時會遭遇假車禍乙事應心知肚明，與
    其本身遭遇糾紛之情形顯然不同，如非被告亦有涉案，丙○○實無要求被告協助調查，徒增不確定風險之必要，故被告
    所辯自不足採。
  (九)另辯護人雖為被告辯稱：丙○○對於其與被告間應如何執行
    假車禍、應向甲○○要求多少款項及如何分配等均未能具體
    說明，且事後未向被告確認該假車禍是否為被告指派之人製
    造，及本票、汽車讓渡書何在等，又不願接受測謊，實有違
    常理云云。惟查，丙○○與被告間之分工方式，係由丙○○
    負責將甲○○約出，後續則由被告負責處理，已據本院詳述
    如上，是丙○○既同意由被告全權處理後續犯案事宜，其未
    深入追究犯罪計畫細節，亦難謂與常情有違，又本件案發時
    、地，既與丙○○及被告事先謀議之時、地相符，則丙○○
    遭遇假車禍時，自當深信該製造假車禍之人為被告所指派，
    豈有再向被告確認之必要，況甲○○自桃園返回住處後，旋
    於當日下午至竹南分局談文派出所報案，有其警詢筆錄在卷
    可查，而丙○○亦於同日接獲警方通知前往說明案情時自首
    認罪，故丙○○不及於案發後向被告聯絡分贓事宜，亦符合
    事理。另就丙○○不願接受測謊之原因，據其在本院陳稱：
    因為伊有經濟壓力，擔心去測謊時要請假1 天不能上班等語
    （見本院卷第224 頁）。本院核前開原因並非顯違常情，且
    本院認丙○○之證詞應可採信乙節，業已論述如上，尚不因
    其不願接受測謊而影響其證詞之可信性，是辯護人所辯均不
    足採。
  (十)綜上所述，本件事證明確，被告犯行堪予認定，應依法論科
    。
二、按強盜罪之強暴、脅迫，以所施用威嚇之程度，客觀上足以
    壓抑被害人之意思，至使不能抗拒為已足。至施用之威嚇手
    段，客觀上是否足以壓抑被害人之意思自由，應依一般人在
    同一情況下，其意思自由是否因此受壓制為斷，不以被害人
    之主觀意思為準（最高法院87年度台上字第3705號判決意旨
    參照）。查本件案發時間、地點為深夜無路燈之外環道路上
    ，甲○○難以分辨該名持槍男子所持槍枝之真假，然在其依
    指示進入汽車後座後，即遭該名男子以手肘扣住頸部，並持
    金屬材質之槍托不斷毆打頭部，並向其恫稱「如果沒有簽的
    話，就要把你做掉」，槍枝有拉滑套1 下等情，均已據甲○○證述如上，則因甲○○遭攔下之時間為深夜，已屬車流稀
    少之時段，案發地點又無適當照明，在此條件下向外求援實
    屬難事，且對方尚有1 人手持不明槍枝，已拉滑套指向自己
    ，更加深甲○○內心之畏懼，復因對方施以上述言語脅迫並
    不斷毆打其頭部，則一般人在此一情況下，其意思自由顯受
    到壓制，並達不能抗拒之程度甚明。
三、次按犯強盜罪而有刑法第321 條第1 項各款情形之一者，應
    論以刑法第330 條第1 項之加重強盜罪。又刑法第321 條第
    1 項第3 款所謂之「攜帶兇器」，其兇器種類並無限制，凡
    客觀上足以對人之生命、身體、安全構成威脅，具有危險性
    之兇器均屬之，且祇須行為時攜帶此種具有危險性之兇器為
    已足，不以攜帶之初有行兇之意圖或行為時已有使用為必要
    ，亦有最高法院92年度台上字第1847號判決意旨可資參照。
    查在場共犯之男子1 人所持有之不明槍枝1 枝，雖因未扣案
    而無法鑑驗證明係屬槍砲彈藥刀械管制條例管制之槍枝，然
    因甲○○遭該男子持槍托敲擊頭部時，已感覺到該槍枝為金
    屬材質，業據甲○○證述如上，且甲○○確因該男子持該槍
    枝敲擊頭部成傷，亦如前述，足徵上開槍枝為客觀上足對人
    之生命、身體、安全構成威脅，具有危險性之兇器無訛。又
    犯強盜罪，於實施強暴行為之過程中，如別無傷害之故意，
    雖被害人因而受有傷害，乃施強暴之當然結果，自不另論傷
    害罪（最高法院91年度台上字第1441號判決意旨參照）。本
    件被害人甲○○雖於過程中受有傷害，然依甲○○於本院證
    稱：對方叫伊簽本票時，伊不簽對方就持槍托一直打伊頭部
    ，伊被打完受不了才簽的等語，足認與被告具有間接犯意聯
    絡之持槍男子毆打甲○○之目的，乃為使其達到不能抗拒之
    程度以簽立本票，自屬強暴行為之一部分，尚非在強盜故意
    外另具有傷害之故意，是甲○○於過程中所受之傷害，係屬
    施強暴之當然結果，依上開最高法院見解，當不另論傷害罪
    。
四、又凡以自己共同犯罪之意思，參與實施某犯罪構成要件以外
    之行為，或以自己共同犯罪之意思，事先同謀，而由其中一
    部分人實施該犯罪行為者，均為刑法上之共同正犯。換言之
    ，行為人如係以自己共同犯罪之意思參與犯罪，其所參與者
    縱非該犯罪構成要件之行為，仍無礙於共同正犯罪責之成立
    。而刑法分則或刑法特別法中規定之結夥二人或三人以上之
    犯罪，應以在場共同實施或在場參與分擔實施犯罪之人為限
    ，不包括同謀共同正犯在內，固有76年台上字第7210號判例
    可供參照。但司法院大法官會議釋字第109 號解釋又認「以
    自己共同犯罪之意思，事先同謀，而由其中一部分之人實施
    犯罪之行為者，均為共同正犯」，明示將「同謀共同正犯」
    與「實施共同正犯」併包括於刑法總則第28條之「正犯」之
    中。準此，如在場共同實施，或在場參與分擔實施竊盜行為
    之人不及三人，縱加上同謀之共同正犯後，刑法第28條所稱
    之共犯已達三人以上，但因在場共同或參與分擔實施竊盜行
    為之人不及三人，並不成立結夥三人以上竊盜罪，該參與同
    謀之人亦僅能成立普通竊盜罪之共同正犯。惟如在場共同或
    參與分擔實施竊盜犯罪行為之人已達三人以上，而應成立結
    夥三人以上竊盜罪，則參與同謀之人雖未在場參與實施，仍
    應成立結夥三人以上竊盜罪之共同正犯（最高法院89年度台
    非字第92號判決參照）。
五、核被告所為，係犯刑法第330 條第1 項之結夥攜帶兇器強盜
    罪及同法第354 條之毀損罪。被告與共犯之男子在取得被害
    人財物前，所為剝奪行動自由、出言脅迫及傷害之行為，均
    屬強盜罪強暴、脅迫行為之一部分，皆不另論罪，檢察官認
    傷害部分應另論以傷害罪，容有未洽。又被害人甲○○既已
    簽立面額為1 百萬之本票4 紙及汽車讓渡書1 紙交付與被告
    具有犯意聯絡之不詳男子，被告自已因此取得財產上之不法
    利益，而達到既遂之階段，檢察官認此部分應成立刑法第
    330 條第2 項、第1 項之加重強盜未遂罪，亦有誤會。又被
    告與丙○○及3 名不詳成年男子間，有犯意聯絡，並推由丙○○及該3 名不詳男子下手實施，應論以共同正犯。又被告
    所犯上開2 罪間，犯意各別，罪名有異，應予分論併罰。爰
    審酌被告僅因缺錢花用，即共謀策劃上開加重強盜、毀損犯
    行，不僅直接侵害他人之財產法益，更嚴重侵害被害人之意
    思自由，所生之危害甚鉅，且犯後仍矢口否認犯行，毫無悔
    意，及其犯罪之動機、手段、智識程度等一切情狀，量處如
    主文所示之刑，以示懲儆。
六、未扣案之金屬製不明槍枝1 枝，無法鑑驗是否為槍砲彈藥刀
    械管制條例管制之槍枝，難認屬違禁物，且亦無法證明屬被
    告或共犯所有之物，爰不宣告沒收，附此敘明。
據上論斷，應依刑事訴訟法第299 條第1 項前段，刑法第28條、
第330 條第1 項、第354 條、第51條第5 款，刑法施行法第1 條
之1 第1 項、第2 項前段，判決如主文。
本案經檢察官唐先恆到庭執行職務。
中    華    民    國    98    年    2     月    3     日
                  刑事第三庭  審判長法  官  柳章峰
                                    法  官  呂曾達
                                    法  官  顏苾涵
以上正本證明與原本無異。
如不服本判決應於收受判決後10日內向本院提出上訴書狀，並應
應敘述具體理由。其未敘述上訴理由者，應於上訴期間屆滿後20
日內向本院補提理由書 (均須按他造當事人之人數附繕本)「 切
勿逕送上級法院」。告訴人或被害人如對本判決不服者，應具備
理由請求檢察官上訴，其上訴期間之計算係以檢察官收受判決正
本之日期為準。
                                    書記官  盧俊良
中    華    民    國    98    年    2     月    3     日
附錄所犯法條全文：
中華民國刑法第330 條（加重強盜罪）
犯強盜罪而有第321 條第1 項各款情形之一者，處7 年以上有期
徒刑。
前項之未遂犯罰之。
中華民國刑法第354 條（毀損器物罪）
毀棄、損壞前二條以外之他人之物或致令不堪用，足以生損害於
公眾或他人者，處2 年以下有期徒刑、拘役或5 百元以下罰金。


司法院資訊處製作；財團法人民間司法改革基金會備份。
